【裁判字號】    97,訴,521
【裁判日期】    970930
【裁判案由】    強盜等
【裁判全文】
臺灣桃園地方法院刑事判決               97年度訴字第521號
公  訴  人  臺灣桃園地方法院檢察署檢察官
被      告  甲○○
                    （現於臺灣桃園看守所羈押中）
選任辯護人  劉純增律師
上列被告因強盜等案件，經檢察官提起公訴（97年度偵字第9554
、10580號），本院判決如下：
    主  文
甲○○攜帶兇器竊盜，累犯，處有期徒刑柒月，扣案如附表一所
示之物均沒收；又攜帶兇器竊盜，累犯，處有期徒刑柒月，扣案
如附表一所示之物均沒收；又攜帶兇器竊盜，累犯，處有期徒刑
柒月，扣案如附表一所示之物均沒收；又攜帶兇器竊盜，累犯，
處有期徒刑柒月，扣案如附表一所示之物均沒收；又攜帶兇器竊
盜，累犯，處有期徒刑柒月，扣案如附表二所示之物均沒收；又
對於公務員依法執行職務時，施強暴，累犯，處有期徒刑壹年。
應執行有期徒刑參年陸月，扣案如附表一及附表二所示之物均沒
收。
    事  實
一、甲○○前曾於民國95年間因偽造文書案件，經本院以95年訴
    字第1631號判處有期徒刑2 月，其於96年6 月6 日易科罰金
    執行完畢。詎其猶不知悔改，竟意圖為自己不法所有，基於
    竊盜之犯意，分別為下列行為：
(一)於97年2 月25日凌晨1 時許，前往桃園縣中壢市○○○路18
    3 號前，持其所有如附表一所示之客觀上足以為危害人身安
    全而得作為兇器使用之工具，竊取戊○○所有車號為8D─05
    16號貨車上之車用電瓶1 個，欲變現供己花用，得手後立即
    逃逸。
(二)於同年3 月23日上午9 時30分許，前往同上縣大園鄉海口村
    1 鄰2 號前，持其所有上開附表一所示之客觀上足以為危害
    人身安全而得作為兇器使用之工具，竊取己○○所有車號為
    529 ─HE號及530 ─HE號貨車上之車用電瓶各1 個，並將前
    開貨車之電瓶置於其實力可支配範圍之地上，嗣因蘇月香察
    覺並告知己○○到場，甲○○立即逃逸。
(三)於同年3 月30日下午4 時許，前往同上縣大園鄉○○路○ 段
    356 號前，持其所有前開附表一所示之客觀上足以為危害人
    身安全而得作為兇器使用之工具，竊取丙○○所有車號為QG
    ─291 號及另1 部未掛車牌貨車上之車用電瓶各1 個，欲變
    現供己花用，得手後立即逃逸。
(四)於同年4 月8 日上午9 時10分許，前往同上縣中壢市○○○
    路187 號前，持其所有前揭附表一所示之客觀上足以為危害
    人身安全而得作為兇器使用之工具，竊取丁○○所有車號為
    RP─155 號貨車上之車用電瓶2 個，並將前開貨車之電瓶置
    於其實力可支配範圍之地上，嗣經丁○○察覺並請附近民眾
    一起圍捕且當場查獲甲○○，始悉上情。
(五)於同年4 月27日上午10時40分許，前往同上縣大園鄉○○路
    ○ 段356 號前，持其所有上述附表二所示之客觀上足以為危
    害人身安全而得作為兇器使用之工具，竊取丙○○所有車號
    為QH─718 號貨車上之車用電瓶2 個，欲變現供己花用，得
    手後立即逃逸。
(六)於同年4 月27日上午10時40分許，竊取丙○○所有之電瓶後
    ，為丙○○發覺並報警處理，經桃園縣政府警察局大園分局
    竹圍派出所警員徐永演、傅維強據報前往同上縣大園鄉○○
    路○ 段356 號後，徐永演及傅維強乃埋伏等候，殆見甲○○
    駕駛車牌號碼LS─4021號自用小客車搭載乙○○（經臺灣桃
    園地方法院檢察署檢察官另為不起訴處分）欲離開，穿著制
    服之警員徐永演及傅維強隨衝出並表明身分，要求甲○○配
    合，惟甲○○基於妨害公務之犯意，竟不顧警員傅維強斯時
    手拉住乙○○，且警員徐永演在車後方制止逃逸，仍將車加
    速並持續倒車，以此方式對依法執行職務之警員傅維強、徐
    永演施以強暴，傅維強遂將手鬆開，而徐永演隨即跳往旁邊
    空地，進而持警槍射擊甲○○所駕駛車輛之前、後輪胎，甲○○仍持續倒車，並加速逃離該處，嗣經許永演及傅維強2
    人駕車自後方追趕，始在同上縣大園鄉○○路○ 段福井加油
    站前先攔獲乙○○後，復於該加油站後方之農田內逮捕甲○○，並在車上扣得如附表二所示之工具，且起出電瓶等物品
    。
二、案經桃園縣政府警察局中壢、大園分局報請臺灣桃園地方法
    院檢察署檢察官偵查起訴。
    理  由
壹、程序部分：
一、按被告以外之人於審判外之言詞或書面陳述，除法律有規定
    者外，不得作為證據，刑事訴訟法第159 條第1 項固定有明
    文。然被告以外之人於偵查中向檢察官所為之陳述，除顯有
    不可信之情況外，得為證據；被告以外之人於審判外之陳述
    ，雖不符同法第159 條之1 至之4 之規定，而經當事人於審
    判程序同意作為證據，法院審酌該言詞陳述或書面陳述作成
    時之情況，認為適當者，亦得為證據；又當事人、代理人或
    辯護人於法院調查證據時，知有第159 條第1 項不得為證據
    之情形，而未於言詞辯論終結前聲明異議者，視為有前項之
    同意，同法第159 條之1 第2 項、第159 條之5 亦分別定有
    明文。又刑事訴訟法第159 條之5 的立法意旨在於傳聞證據
    未經當事人之反對詰問予以核實，原則上先予排除。惟若當
    事人已放棄反對詰問權，於審判程序中表明同意該等傳聞證
    據可作為證據；或於言詞辯論終結前未聲明異議，基於尊重
    當事人對傳聞證據之處分權，及證據資料愈豐富，愈有助於
    真實發見之理念，上開傳聞證據亦均得資為證據。經查：
(一)關於證人乙○○、丙○○、己○○、蘇月香、戊○○及丁○○於警詢中所為陳述，被告甲○○及選任辯護人於本院行準
    備程序中已表示對上開證據之證據能力不爭執（見本院97年
    6 月18日之準備程序筆錄），且經本院於最後審理期日就上
    開警詢筆錄逐一提示並告以要旨，被告及選任辯護人就此部
    分證據之證據能力亦均未聲明異議，本院審酌證人乙○○、
    丙○○、己○○、蘇月香、戊○○及丁○○之證詞對認定犯
    罪事實之存否有其必要性，且上開言詞陳述作成時之情況，
    並無違法取供情形或其他程式上之瑕疵，引用其警詢中之陳
    述作為證據應屬適當認為以之為證據尚屬適當，依刑事訴訟
    法第159 條之5 之規定，即具證據能力。
(二)關於證人丙○○、蘇月香、徐永演及傅維強於偵查中之陳述
    ，係經檢察官諭知證人有具結之義務及偽證之處罰並命朗讀
    結文具結擔保其證言之真實性後，以證人身份，於檢察官面
    前完整、連續陳述其親身經歷，且查無證據顯示係遭受強暴
    、脅迫、詐欺、利誘等外力干擾情形，或在影響其心理狀況
    致妨礙其自由陳述等顯不可信之情況，而被告復未能提出上
    開證人在偵查中所述有何其他顯不可信之情況，引用上開證
    人於檢察官面前所為陳述作為證據應屬適當，依刑事訴訟法
    第159 條之1 第2 項之規定，亦具證據能力。
二、本件認定事實所引用之卷內其餘卷證資料（包含文書證據、
    物證等證據），並無證據證明係公務員違背法定程序所取得
    ，被告及其選任辯護人於審判程序中復未於言詞辯論終結前
    表示異議，且卷內之文書證據及物證等，亦無刑事訴訟法第
    159 條之4 之顯有不可信之情況與不得作為證據之情形，則
    依刑事訴訟法第159 條之5 之規定，本件認定事實所引用之
    所有文書證據、物證等證據，均有證據能力，合先敘明。
貳、實體部分：
一、訊據被告甲○○固不否認有於上開時、地分別攜帶如附表一
    、二所示之工具竊取貨車之電瓶等事實，然矢口否認有何妨
    害公務之犯行，並辯稱：警員到時確實係穿制服，因警員突
    然出來，並站在貨櫃屋及伊車子前面，叫伊不要動，伊當時
    很緊張，所以要跑，就用倒車方式跑掉云云。經查：
(一)有關犯罪事實一(一)部分：
    業據被告邱聖迭凱於偵查、本院準備程序及審理中供認不諱
    （見97年度偵字第9554號偵查卷宗第34至35頁、本院卷第46
    、70頁），並有被害人戊○○於警詢中指訴：於97年2 月25
    日1 時左右，在桃園縣中壢市○○○路183 號前，遭人竊取
    電瓶，又被告應該是用扳手拆除電瓶，並無破壞車體等語明
    確（見97年度偵字第9554號偵查卷宗第11至12頁），復有附
    表一所示之物扣案足憑。
(二)有關犯罪事實一(二)部分：
    業據被告甲○○迭於偵查、本院準備程序及審理中自承不諱
    （97年度偵字第10580 號偵查卷宗第58頁、本院卷第46、70
    頁），並有被害人己○○於警詢中指訴：伊於97年3 月23日
    9 時30分許接獲友人蘇月香通知，蘇月香稱被告正在伊所經
    營位於桃園縣大園鄉○○村○ 鄰○ 號○路達通交通公司停車
    場竊取貨車電瓶，伊旋即趕過去並發現停放在現場之529 —
    HE 號 及530 —HE號營業大貨車之電瓶均遭拆卸等情綦詳（
    見97 年 度偵字第10580 號偵查卷宗第34頁），且有證人蘇
    月香於警詢及偵查中證述：於97年3 月23日9 時30分許，在
    桃園縣大園鄉○○村○ 鄰○ 號路達交通公司停車場，發現被
    告正在偷現場貨車電瓶，伊當時詢問被告在做何事，被告表
    示在等人，被告便匆忙離開，當時電瓶已經被拔下，伊立刻
    通知己○○到現場，經己○○檢視發現停放在現場的529 —
    HE號及530 —HE號營業大貨車的電瓶均遭拆卸等語明確（見
    97年度偵字第10580 號偵查卷宗第36、79至80頁），復有贓
    物認領保管單1 紙及指認照片3 張在卷可參（見97年度偵字
    第10 58 0 號偵查卷宗第43、46至47頁），復有附表一所示
    之物扣案足憑。
(三)有關犯罪事實一(三)部分：
    業據被告甲○○迭於偵查、本院準備程序及審理中自白不諱
    （見97年度偵字第10580 號偵查卷宗第58至59頁、本院卷第
    46、70頁），復有被害人丙○○於警詢及偵查中指訴：伊於
    97年3 月底發現停放在桃園縣大園鄉○○路○ 段356 號汽修
    場之QG—291 自用大貨車及另一輛停駛中之自用大貨車電瓶
    遭被告竊取得手，當時發現被告偷伊電瓶立即逃逸，當時未
    能逮捕到被告等語綦詳（見97年度偵字第10580 號偵查卷宗
    第32、79頁），且有附表一所示之物扣案足憑。
(四)有關犯罪事實一(四)部分：
    業據被告甲○○迭於偵查、本院準備程序及審理中供陳不諱
    （見97年度偵字第9554號偵查卷宗第34至35頁、本院卷第46
    、70頁），另有被害人潘禛祥於警詢中指訴：當時有人看到
    被告在伊貨車旁邊行竊，所以通知伊出來看，伊到現場時，
    被告已經用扳手等工具將貨車的電瓶拆下，放在旁邊空地上
    ，伊請附近鄰居報警並協助圍捕等語歷歷（見97年度偵字第
    9554號偵查卷宗第13至14頁），且有贓物認領保管單1 紙及
    現場照片14張在卷可按（見97年度偵字第9554號偵查卷宗第
    15、23至29頁），另有附表一所示之物扣案足憑。
(五)有關犯罪事實一(五)部分：
    業據被告甲○○迭於本院準備程序及審理中自承不諱（見97
    年度偵字第10580 號偵查卷宗第59頁、本院卷第46、70頁）
    ，並有被害人丙○○於警詢及偵查中證述：於97年4 月27日
    上午10時40分許，又發現被告竊取伊停放在桃園縣大園鄉○○路○段356 號汽修場之QH—718 自用大貨車電瓶，得手後
    並將電瓶搬上被告所駕駛之LS—4021自用小客車上逃逸等情
    明確（見97年度偵字第10580 號偵查卷宗第32至33、79頁）
    ，且有附表二所示之物扣案。
(六)有關犯罪事實一(六)部分：
  1.觀之證人乙○○於本院審理中證述：當天伊與被告甲○○一
    同前往修車廠，有看到被告下車搬電瓶並放在後車座，被告
    還沒有上車，就有2 個警察從貨櫃屋衝出來，1 個站在副駕
    駛座拍著窗戶要拉伊，另1 個站在車前要被告下來，這時候
    被告馬上退車，又當時2 個警察是穿制服，伊等知道是警察
    等情綦詳（見本院卷第71、73、74及76頁），核與證人傅維
    強於偵查及本院審理中均證述：當天伊等在巡邏，接獲報案
    後到達現場，伊等到達現場看到電瓶已經拔下，但是現場沒
    看到人，所以與徐永演就在現場埋伏，之後就聽到徐永演在
    叫不要動的聲音，伊想應該是竊嫌，就跑過去，當時電瓶已
    經在車上，那時被告正倒車要離開，伊等有出來制止，被告
    持續倒車等情大致相符（見97年度偵字第10580 號偵查卷宗
    第89頁及本院卷第87至90頁），復有證人徐永演於偵查及本
    院審理中均證述：當時伊係穿著制服躲在附近鐵皮屋，聽到
    有人開車門的聲音，就出來查看，發現甲○○已經將電瓶搬
    上車，伊出面制止並表明身分後，甲○○馬上衝上車發動車
    子離開等語一致（見97年度偵字第10580 號偵查卷宗第89至
    90頁及本院卷第79至87頁），佐以證人丙○○於本院審理中
    亦證述：當天伊到修車廠看到電瓶被放在吊車前，所以就報
    案，之後有2 個警察到現場埋伏，埋伏的那段時間，因有事
    外出，回到修車廠就看到2 位警察要逮捕被告等語明確（見
    本院卷第149 頁），綜觀上開情詞，堪認警員徐永演、傅維
    強係穿著制服並有於上揭時地因接獲線報知悉被告甲○○竊
    盜進而前往追捕，當時係依法執行職務之情形屬實。
  2.又稽證人傅維強於偵查中具結證稱：甲○○持續倒車，伊拉
    住乙○○要甲○○停車，但甲○○沒有停，反而加速逃逸等
    情綦詳（見97年度偵字第10580 號偵查卷宗第89頁），其於
    本院審理中亦具結證述：衝出來時，伊位置正好在副駕駛座
    旁邊，當時副駕駛座的窗戶起碼開了一半，伊就去拉副駕駛
    座上面的人，並要被告停車，徐永演也是在喝止被告停車，
    但被告還是持續一直倒車，伊抓不住，所以放手，就讓被告
    等走掉，又如果沒有放手，就會掛在車上被拖走，所以就放
    手等語明確（見本院卷第89、90頁），另參以證人徐永演於
    本院審理中亦證述：傅維強試圖去抓乙○○，因被告倒車，
    傅維強沒有辦法，所以才把手移開等語甚詳（見本院卷第84
    至85頁），互核證人傅維強及徐永演前述之證詞，均屬一致
    而可採，若非其等親身經歷，實無可能於本院審理中就相關
    情節大致上仍能清楚描述，足認警員傅維強於逮捕被告甲○○之際，確實有拉住副駕駛座上乙○○之手，以此方式欲讓
    被告甲○○停車，詎被告甲○○仍持續倒車，以此方式施暴
    於拉住乙○○之警員傅維強一節無誤。
  3.另衡之證人徐永演於本院審理中證稱：貨櫃屋門的正前方就
    是被告車子副駕駛座的門，伊出來逮捕被告時，是先到車子
    副駕駛座，當時被告正在車子前面，因被告看到伊就上車發
    動車子，伊第一個反應是追到車前去抓被告，但是沒有抓到
    被告，就趕快到車子的左後方，又伊所在之位置，如果被告
    倒車直直出來會碰到，所以伊就往後方的空地跳開，且在被
    告開車過程，對被告車子車輪開槍，又如果伊不閃躲的話，
    被告會撞倒伊等情（見本院卷第80至87頁），佐以證人丙○○於偵查及本院審理中亦證述：被告要倒車時，有看到其中
    1 位警員是站在車子後方，被告倒車，這時候警員就跳到旁
    邊去等語（見97年度偵字第10580 號偵查卷宗第80頁、本院
    卷第150 頁），互核證人徐永演及丙○○之證詞大致相符，
    若不是其親身經歷，亦無可能於本院審理中就相關情節大致
    上猶能在事後具體陳述內容，顯見警員徐永演於逮捕被告甲○○時，站在被告甲○○車前，被告甲○○見狀旋上車並發
    動引擎，證人徐永演遂跑到車子後方欲制止被告甲○○駕車
    離去，詎被告甲○○仍持續倒車，證人徐永演擔心遭撞，方
    跳往身旁空地之情無訛。
  4.至被告甲○○以前詞置辯，且證人乙○○於本院審理中先證
    述：伊坐在副駕駛座時，車窗僅有開一點點，手不能伸出去
    云云（見本院卷第72至73頁），然其於本院審理中後證陳：
    甲○○上車時，伊有抬頭看，1 個警察在駕駛座那邊要抓被
    告，另1 個要拉伊等語綦詳（見本院卷第76頁），則由證人
    乙○○之證詞，可知就警員傅維強有無拉住其手部分，顯有
    前後不一致之情形，然觀諸證人乙○○證述，當時2 位警員
    所在之位置與證人傅維強及徐永演證詞吻合，倘若警員傅維
    強並沒有出手拉住證人乙○○，證人乙○○實無可能供出另
    1 名要拉伊等詞，復觀證人傅維強及徐永演均證述：傅維強
    有伸手拉住乙○○乙節，可見證人乙○○證述車窗僅有開一
    點點，手不能伸出去之情，係迴護被告之詞，不足為採，益
    徵警員傅維強制止被告甲○○逃逸時，已拉住副駕駛座上之
    乙○○，被告甲○○竟不加理會，仍持續倒車之情狀。此外
    觀諸證人乙○○於警詢中證述：警方當時趨前欲逮捕，被告
    駕駛自用小客車欲衝撞警方，警方現場對自用小客車開槍制
    止，但甲○○仍駕車逃逸等情（見97年度偵字第10580 號偵
    查卷宗第17頁），亦見被告甲○○倒車之際，衝撞後方之警
    員，警員始開槍制止，綜上，足認被告甲○○確實有對於公
    務員依法執行職務時，施強暴之情，至為灼然，是被告甲○○辯稱：當時警員是站在前方云云，自不足採。
(七)綜上所述，被告前揭辯稱，均為卸責之虛詞，洵不足採。本
    件事證明確，被告犯行堪以認定，應依法論科。
三、按刑法第321 條第1 項第3 款之攜帶兇器竊盜罪，係以行為
    人攜帶兇器竊盜為其加重條件，此所謂兇器，其種類並無限
    制，凡客觀上足對人之生命、身體、安全構成威脅，具有危
    險性之兇器均屬之，且祇須行竊時攜帶此種具有危險性之兇
    器為已足，並不以攜帶之初有行兇之意圖為必要（最高法院
    79年臺上字第5253號判例意旨參照）。查被告甲○○持以犯
    犯罪事實欄一(一)至(四)所用如附表一所示之扳手等物，及持以
    犯犯罪事實一(五)所用如附表所示之扳手等物，均屬金屬製品
    ，質地堅硬，是其客觀上均具有危險性，足以對人之身體、
    生命、安全構成威脅，顯為刑法第321 條第1 項第3 款所指
    之兇器無疑。核被告甲○○犯罪事實一(一)至(五)所為，均係犯
    刑法第321 條第1 項第3 款之攜帶兇器竊盜罪；犯罪事實一
    (六)所為，係刑法第135 條第1 項之對於執行職務之公務員施
    強暴罪。另有關犯罪事實一(二)及(四)，公訴意旨雖認為應依刑
    法第321 條第1 項第3 款、第3 項之加重竊盜未遂罪處斷，
    然被告甲○○拆下之電瓶業已在其實力支配範圍內，並經蒞
    庭檢察官當庭更正起訴犯罪事實及法條，且起訴事實相同，
    爰依法變更起訴法條，併予敘明。又刑法妨害公務罪屬妨害
    國家公務之執行，為侵害國家法益，並非侵害個人法益之犯
    罪，如對於公務員2 人以上依法執行職務時，當場侮辱或施
    強暴、脅迫，仍屬單純一罪，合先敘明。另其所犯上開之罪
    ，犯意各別，罪名不同，應分論併罰之。又被告前有如事實
    欄所述之犯罪科刑及執行情形，此有臺灣高等法院被告前案
    紀錄表1 份在卷可稽，其於上開有期徒刑執行完畢後，5 年
    以內再故意犯本罪，應依刑法第47條第1 條規定論以累犯，
    並加重其刑。爰審酌被告尚值壯年，不思以正當手段獲取財
    物，竟運用智慧於不當之途，竊取他人之自用小貨車上電瓶
    ，欲變現供己花用，且漠視公權力之存在，致當場恣意對依
    法執行勤務之警員施強暴，藐視公權力之執行，妨害國家公
    務之順利進行，亦使警方耗費人力、時間處理本次事件，法
    紀觀念淡薄，及其前科、素行、犯罪之手段、所竊取財物之
    價值、犯後態度等一切情狀，分別量處如主文所示之刑，並
    定其應執行之刑。至檢察官雖以被告本件所犯多次加重竊盜
    犯行而具有犯罪之習慣另請宣告被告強制工作，然按保安處
    分係針對受處分人將來之危險性所為之處置，以達教化、治
    療之目的，為刑罰之補充制度，我國現行刑法採刑罰與保安
    處分雙軌制，係在維持行為責任之刑罰原則下，為協助行為
    人再社會化之功能，以及改善行為人潛在之危險性格，期能
    達成根治犯罪原因、預防犯罪之特別目的。是保安處分中之
    強制工作，旨在對嚴重職業性犯罪及欠缺正確工作觀念或無
    正常工作因而犯罪者，強制其從事勞動，學習一技之長及正
    確之謀生觀念，使其日後重返社會，能適應社會生活。又竊
    盜犯贓物犯保安處分條例第3 條第1 項規定：18歲以上之「
    竊盜犯」、贓物犯，有犯罪之習慣者，得於刑之執行前，令
    入勞動場所強制工作。另刑法第90條第1 項亦規定：有犯罪
    之習慣或因遊蕩或懶惰成習而犯罪者，得於刑之執行完畢或
    赦免後，令入勞動場所，強制工作。即均係本於保安處分應
    受比例原則之規範，使保安處分之宣告，與行為人所為行為
    之嚴重性、行為人所表現之危險性及對於行為人未來行為之
    期待性相當之意旨而制定，而由法院視行為人之危險性格，
    決定應否令入勞動處所強制工作，以達預防之目的，有最高
    法院95年度台上字第4615號判決意旨可參。經本院查閱被告
    甲○○之前案紀錄表，其曾於89間，因贓物案件，經本院以
    89年易字第972 號判處拘役50日，其於90年2 月7 日易科罰
    金執行完畢；另於91年間因贓物案件，經本院以91年度易字
    第1102號判處拘役59日，其於93年3 月15日易科罰金執行完
    畢；復於92年間因竊盜案件，經本院以92年易字第311 號判
    處有期徒刑6 月，其於94年12月20日易科罰金執行完畢；又
    於91年間因公共危險案件，經本院以91年度桃交簡字第3173
    號判處罰金2 萬元，其於92年7 月21日執行完畢；另於95年
    間因違反毒品危害防制條例案件，經本院95 年 度桃簡字第
    1302號判處有期徒刑4 月，其於95年8 月31日易科罰金執行
    完畢；嗣於95年間因偽造文書案件，經本院以95年度訴字第
    1631號判處有期徒刑2 月，其於96年6 月6 日易科罰金執行
    完畢，則本件被告固有如檢察官所指重複犯罪之情形，惟因
    其前案不僅係以易科罰金結案而未受徒刑之教化，且前次犯
    罪距離本次犯罪已有數年，尚難認非使其為強制工作外，已
    無其他方法使為處罰及教化，如本院對被告就本案處以長期
    有期徒刑，其執行內容與強制工作內容無異，亦即同樣可達
    教化及預防之目的，再被告前科資料雖有竊盜等案，然已相
    隔數年，被告前科案件之犯罪時間並非密集，尚難認其有犯
    罪之習慣，且如本院就本件已定應執行刑外，另宣告強制工
    作3 年，實質上係處以與被告犯行相較之下顯不相當之刑罰
    ，亦有違比例原則之虞。是公訴人關於強制工作之聲請，於
    法尚有未合之處。此外，扣案之如附表一所示之物為被告甲○○所有，且係供犯罪一(一)至(四)所用之物，爰依刑法第38條
    第1 項第2 款規定宣告沒收；扣案之如附表二所示之物亦為
    被告甲○○所有，係供犯罪事實一(五)所用之物，亦依刑法第
    38條第1項第2款規定宣告沒收。
四、至公訴意旨另以：被告甲○○於97年4 月27日上午10時40分
    許，在在桃園縣大園鄉○○路○段356 號汽車修理場，以相
    同方式拆卸電瓶時，為丙○○發覺而報警，經警員徐永演、
    傅維強獲報前往該處察看時，發現甲○○駕駛車牌號碼LS─
    4021號自用小客車搭載乙○○前往該處，欲將拆卸下之電瓶
    搬運上車之際，徐永演、傅維強隨即上前，並分別站立在該
    車後方及副駕駛座旁，其後表明身份欲制止甲○○離去，詎
    甲○○明知徐永演、傅維強人當時身著警員制服並已表明身
    份，且當時係在執行逮捕現行犯職務，竟為防護贓物並脫免
    逮捕，駕車倒車欲衝撞徐永演，致徐永演無法抗拒而跳開，
    隨後徐永演持警槍射擊該車前、後輪胎，而甲○○仍持續倒
    車，並加速逃離該處之行為，尚犯有刑法第330 條第1 項加
    重準強盜罪嫌云云。惟訊據被告甲○○堅詞否認有何準強盜
    犯行，並辯稱：警員係站在伊車子前面，且叫伊不要動，伊
    當時很緊張，所以要跑，就用倒車方式跑掉云云。按大法官
    會議解釋第630 號解釋文「刑法第三百二十九條之規定旨在
    以刑罰之手段，保障人民之身體自由、人身安全及財產權，
    免受他人非法之侵害，以實現憲法第八條、第二十二條及第
    十五條規定之意旨。立法者就竊盜或搶奪而當場施以強暴、
    脅迫者，僅列舉防護贓物、脫免逮捕或湮滅罪證三種經常導
    致強暴、脅迫行為之具體事由，係選擇對身體自由與人身安
    全較為危險之情形，視為與強盜行為相同，而予以重罰。至
    於僅將上開情形之竊盜罪與搶奪罪擬制為強盜罪，乃因其他
    財產犯罪，其取財行為與強暴、脅迫行為間鮮有時空之緊密
    連接關係，故上開規定尚未逾越立法者合理之自由形成範圍
    ，難謂係就相同事物為不合理之差別對待。經該規定擬制為
    強盜罪之強暴、脅迫構成要件行為，乃指達於使人難以抗拒
    之程度者而言，是與強盜罪同其法定刑，尚未違背罪刑相當
    原則，與憲法第二十三條比例原則之意旨並無不符」，則司
    法院大法官會議釋字第630 號解釋文，對刑法第329 條「經
    該規定擬制為強盜罪之強暴、脅迫構成要件行為，乃指達於
    使人難以抗拒之程度者而言」，著有闡釋。經查：(一)證人傅
    維強於本院審理中證稱：當時伊站在副駕駛座欲拉乙○○，
    但因被告持續開倒車，伊只好放開等詞，已於前述，由證人
    傅維強確實有將手放開一節以觀，被告甲○○雖有以倒車方
    式對警員傅維強之身體施以暴力之強暴行為，惟證人傅維強
    既以鬆手，顯見斯時並無達難以抗拒之程度至明。(二)況證人
    徐永演於本院審理中另證稱：伊見被告甲○○開車欲逃逸，
    就跑往車子後方，因被告甲○○持續倒車，所以伊就往後方
    空地跳等語，亦於前述，且其於本院審理中亦證述：被告倒
    車時，伊與車子距離2 、3 公尺之距離等語綦詳（見本院卷
    第86頁），足認被告甲○○倒車衝撞警員時，警員徐永演有
    跳開，並被告甲○○所為施暴之行為，並無致警員徐永演無
    不能抗拒之情況。綜上所述，被告甲○○雖有以倒車方式對
    於執行勤務之警員施暴，惟未達使警員傅維強及徐永演難以
    抗拒之程度，揆諸上開說明，是尚難以被告甲○○於脫免逮
    捕而倒車，遽斷其所為合於刑法第330 條第1 項之加重準強
    盜罪，原應為無罪之諭知，惟公訴意旨認此部分與前開刑法
    第13 5條第1 項之妨害公務罪有罪部分有裁判上一罪關係，
    爰不另為無罪之諭知，附此敘明。
據上論斷，應依刑事訴訟法第299 條第1 項前段、第300 條，刑
法第321 條第1 項第3 款、第135 條第1 項、第51條第5 款、第
47 條 第1 項、第38條第1 項第2 款，判決如主文。
本案經檢察官翁偉玲到庭執行職務。
中    華    民    國    97    年    9     月    30    日
                  刑事第七庭審判長法  官  蕭世昌
                                  法  官  蔡羽玄
                                  法  官  連雅婷
以上正本證明與原本無異。
如不服本判決，應於送達後10日內，向本院提出上訴狀。
                                  書記官  張尹嫚
中    華    民    國    97    年    9     月    30    日
附表一
┌───┬──────┬────┐
│編號  │ 品     名  │ 數量   │
├───┼──────┼────┤
│ 1    │ 活動扳手   │ 壹支   │
├───┼──────┼────┤
│ 2    │ 尖嘴鉗     │ 壹支   │
├───┼──────┼────┤
│ 3    │ 起子       │ 參支   │
├───┼──────┼────┤
│ 4    │ 扳手       │ 捌支   │
└───┴──────┴────┘
附表二
┌───┬──────┬────┐
│編號  │ 品     名  │ 數量   │
├───┼──────┼────┤
│ 1    │ 破壞剪     │ 壹支   │
├───┼──────┼────┤
│ 2    │ 扳手       │ 參支   │
└───┴──────┴────┘


司法院資訊處製作；財團法人民間司法改革基金會備份。
